【裁判字號】    97,訴,107
【裁判日期】    970220
【裁判案由】    違反毒品危害防制條例
【裁判全文】
臺灣屏東地方法院刑事判決               97年度訴字第107號
公  訴  人  臺灣屏東地方法院檢察署檢察官
被      告  甲○○
上列被告因違反毒品危害防制條例案件，經檢察官提起公訴（96
年度毒偵字第2147號），嗣被告於本院準備程序進行中先就被訴
事實為有罪之陳述，本院告知被告簡式審判程序之旨，並聽取當
事人之意見後，裁定改由受命法官獨任依簡式審判程序審理，本
院判決如下：
    主  文
甲○○施用第一級毒品，累犯，處有期徒刑壹年肆月，扣案之第
一級毒品海洛因壹包（驗餘淨重零點玖陸公克、包裝袋重零點
玖公克）沒收銷燬之。
    事  實
一、甲○○前因施用毒品案件，經臺灣高雄地方法院以88年度毒
    聲字第1961號裁定送觀察、勒戒，經評定有繼續施用毒品之
    傾向，又經同院以88年度毒聲字第2466號裁定令入戒治處所
    施以強制戒治，因戒治成效良好，復經同院以88年度毒聲字
    第6333號裁定停止戒治，至民國89年3 月28日期滿，前開停
    止戒治裁定未被撤銷，以執行完畢論，並由臺灣高雄地方法
    院檢察署檢察官於89年4 月6 日以89年度戒毒偵字第429 號
    為不起訴處分確定；又於93年間，因施用毒品案件，經臺灣
    高雄地方法院以93年度簡字第2668號判決處有期徒刑4 月確
    定，另因偽造文書案件，經臺灣高雄地方法院以93年度簡字
    第3146號判決處有期徒刑3 月確定，嗣經臺灣高雄地方法院
    以93年度聲字第3141號裁定合併定應執行有期徒刑6 月確定
    ，於94年4 月20日縮刑期滿執行完畢。詎仍不知悔改、戒絕
    毒品，明知海洛因及甲基安非他命分別經公告列為毒品危害
    防制條例第2 條第2 項第1 、2 款之第一級、第二級毒品，
    不得非法持有、施用，竟仍基於施用第一級毒品海洛因及第
    二級毒品甲基安非他命之犯意，於96年10月30日下午3 時許
    ，在屏東縣萬丹鄉○○村○○路○ 段262 號352 號房間內，
    以將海洛因及甲基安非他命一起置入玻璃球吸食器內，以火
    燒烤成煙霧吸食之方式，施用第一級毒品海洛因及第二級毒
    品甲基安非他命1 次。嗣於96年10月30日下午3 時59分許，
    因其另涉嫌竊盜及搶奪案件，在屏東縣萬丹鄉○○村○○路
    ○ 段與興全街口，為警查獲，當場在其身上扣得海洛因1 包
    （驗餘淨重0.96公克、包裝袋重0.39公克），而查知上情。
二、案經屏東縣警察局潮州分局報告臺灣屏東地方法院檢察署檢
    察官偵查起訴。
    理  由
一、本案被告所犯違反毒品危害防制條例案件，並非法定刑為死
    刑、無期徒刑或最輕本刑3 年以上有期徒刑之罪，亦非高等
    法院管轄第一審之案件，而被告於本院準備程序中就被訴事
    實為有罪之陳述，本院合議庭乃裁定由受命法官獨任進行簡
    式審判程序。又簡式審判程序之證據調查，依刑事訴訟法第
    273 條之2 規定，不受同法第159 條第1 項審判外陳述排除
    之限制，再被告對於卷內之各項證據，亦不爭執證據能力，
    故卷內所列之各項證據，自得作為證據，先予敘明。
二、上揭事實，業據被告坦承不諱，其為警所採集之尿液檢體，
    經送請正修科技大學超微量研究科技中心以酵素免疫分析法
    及氣相層析質譜儀法檢驗，結果呈嗎啡及甲基安非他命陽性
    反應，有該中心96年11月15日編號R00-0000-000號檢驗報告
    1 份在卷足憑（見偵卷第8 頁）；另扣案之白色粉末1 包經
    送法務部調查局鑑定結果，認確含海洛因成分，有該局96年
    11月26日調科壹字第09623079740 號鑑定通知書1 紙在卷可
    證（見偵卷第7 頁）。又查非法施用毒品之方式，並無固定
    模式，不同吸毒族群及不同毒品種類，可能有不同之施用方
    式。摻入香菸中點燃吸食，為吸食者吸食甲基安非他命及海
    洛因之方式之一；海洛因與安非他命（常見為甲基安非他命
    ）燃燒或加熱燒烤時，可能產生降解，其降解程度因燒烤溫
    度高低不同而異，惟仍有可能部分海洛因及甲基安非他命維
    持原態，故仍能達到海洛因及甲基安非他命之施用效果等情
    ，業經行政院衛生署管制藥品管理局以93年8 月17日管檢字
    第0930007733號、92年1 月7 日管檢字第0920000026號函示
    明確。足徵被告於本院所為前開同時施用第一級毒品海洛因
    及施用第二級毒品甲基安非他命之自白，核與事實相符，堪
    可採為論罪科刑之依據。
三、按毒品危害防制條例於92年7 月9 日修正公布，其中第20條
    、第23條將施用毒品之刑事處遇程序，區分為「初犯」、「
    5 年內再犯」、「5 年後再犯」，而依立法理由觀之，僅限
    於「初犯」、「5 年後再犯」，始應先經觀察、勒戒或強制
    戒治程序，倘被告於5 年內已再犯，經依法追訴處罰，縱其
    第3 次（或第3 次以上）再度施用毒品之時間，在初犯經觀
    察、勒戒或強制戒治執行完畢釋放5 年以後，已不合於「5
    年後再犯」之規定，且因已於「5 年內再犯」，顯見其再犯
    率甚高，原實施觀察、勒戒或強制戒治，已無法收其實效，
    即應依該條例第10條處罰，最高法院95年5 月9 日95年度第
    7 次刑事庭會議決議可資參照。查被告前因施用毒品案件，
    經臺灣高雄地方法院以88年度毒聲字第1961號裁定送觀察、
    勒戒，經評定有繼續施用毒品之傾向，又經同院以88年度毒
    聲字第2466號裁定令入戒治處所施以強制戒治，因戒治成效
    良好，復經同院以88 年 度毒聲字第6333號裁定停止戒治，
    至89年3 月28日期滿，前開停止戒治裁定未被撤銷，以執行
    完畢論，並由臺灣高雄地方法院檢察署檢察官於89年4 月6
    日以89年度戒毒偵字第429 號為不起訴處分確定，又於93年
    間，因施用毒品案件，經臺灣高雄地方法院以93年度簡字第
    2668號判決處有期徒刑4 月確定，另因偽造文書案件，經臺
    灣高雄地方法院以93年度簡字第3146號判決處有期徒刑3 月
    確定，嗣經臺灣高雄地方法院以93年度聲字第3141號裁定合
    併定應執行有期徒刑6 月確定，於94年4 月20日縮刑期滿執
    行完畢之事實，有臺灣屏東地方法院檢察署刑案資料查註紀
    錄表、臺灣高等法院被告全國前案紀錄表各1 份在卷可按，
    被告既已於強制戒治執行完畢後5 年內再犯施用毒品案件，
    並經法院論罪科刑，即非屬前述「5 年後再犯」之情形，檢
    察官自應依法追訴。從而，本件事證明確，被告犯行洵堪認
    定，應依法論科。
四、查海洛因、甲基安非他命分屬毒品危害防制條例第2 條第2
    項第1 款、第2 款所規定之第一級毒品及第二級毒品。是核
    被告所為，係犯毒品危害防制條例第10條第1 項施用第一級
    毒品及同條第2 項之施用第二級毒品罪。其持有毒品復進而
    施用，持有毒品之低度行為，各為施用毒品之高度行為所吸
    收，不另論罪。又被告供稱其係同時施用上開二種毒品，觀
    諸前揭行政院衛生署管制藥品管理局函示，足證被告所辯尚
    非無據，且公訴人亦未舉證被告係分別施用，依「罪證有疑
    ，利於被告」之原則，應認被告係同時施用上開二種毒品，
    是被告係以1 行為同時觸犯施用第一級毒品與第二級毒品之
    2 罪，為想像競合犯，應從施用第一級毒品海洛因之重罪處
    斷，起訴意旨認2 罪應分論併罰，尚有未恰，併此敘明。再
    查被告前有如事實欄所示之科刑及執行情形，有臺灣屏東地
    方法院檢察署刑案資料查註紀錄表、臺灣高等法院被告前案
    紀錄表各1 份附卷足憑，其於刑之執行完畢後5 年內，故意
    再犯本件有期徒刑之罪，為累犯，應依刑法第47條第1 項加
    重其刑。爰審酌被告施用毒品，足以戕害其身心，滋生其他
    犯罪，前已有施用毒品前科，仍再犯本案，顯見其自制力甚
    差且無悔誤之心；惟念其犯後坦承犯行，且施用毒品行為於
    本質上係屬自我戕害行為，反社會性之程度尚屬較低等一切
    情狀，量處如主文所示之刑。至扣案之海洛因1 包（驗餘淨
    重0.96公克、包裝袋重0.39公克），係查獲之毒品，不問屬
    於犯人與否，應依毒品危害防制條例第18條第1 項前段之規
    定宣告沒收銷燬之，至鑑驗耗損之毒品海洛因業已滅失，無
    庸為沒收銷燬之諭知；而包裝上開海洛因所用之包裝袋1 個
    ，經送法務部調查局鑑驗之結果，雖經與毒品分開秤重，但
    法務部調查局一般係以傾倒之方式，將包裝袋內之海洛因倒
    出與包裝袋分離而稱重，必要時亦會輔以刮杓刮取袋內粉末
    ，然無論依何種方式分離，包裝袋內均有極微量之海洛因殘
    留，業經法務部調查局以93年3 月19日調科壹字第
    09300113060 號函釋在案，此為本院依職權已知之事項，足
    認前揭空包裝袋內含極微量之第一級毒品海洛因殘留而無法
    析離，亦整體視為第一級毒品，併依毒品危害防制條例第18
    條第1 項前段之規定，宣告沒收銷燬之。
據上論斷，應依刑事訴訟法第273 條之1 第1 項、第299 條第1
項前段，毒品危害防制條例第10條第1 項、第2 項、第18條第1
項前段，刑法第11條、第47條第1 項、第55條，判決如主文。
本案經檢察官陳新君到庭執行職務。
中    華     民     國    97   年    2    月    20    日
                    刑事第五庭   法  官  陳秀慧
以上正本證明與原本無異。
如不服本判決應於收受本判決送達後10日內向本院提出上訴書狀
，其未敘述上訴理由者，並得於提起上訴後10日內向本院補提理
由書狀（均須按他造當事人之人數附繕本）「切勿逕送上級法院
」。
中    華    民    國    97    年    2     月    20    日
                                 書記官  溫訓暖
附錄本判決論罪科刑法條：
毒品危害防制條例第10條第1、2項：
施用第一級毒品者，處6月以上5年以下有期徒刑。
施用第二級毒品者，處 3 年以下有期徒刑。


司法院資訊處製作；財團法人民間司法改革基金會備份。
